【裁判字號】    95,上易,1714
【裁判日期】    951019
【裁判案由】    毒品危害防制條例
【裁判全文】
臺灣高等法院刑事判決                95年度上易字第1714號
上  訴  人  臺灣板橋地方法院檢察署檢察官
被      告  甲○○
上列上訴人因被告違反毒品危害防制條例案件，不服臺灣板橋地
方法院94年度訴字第2454號，中華民國95年4月19日第一審判決
（起訴案號：臺灣板橋地方法院檢察署94年度核退毒偵字第1999
號），提起上訴，及移送併辦（同署94年度毒偵字第6720號、95
年度毒偵字第774號、第1493號、第3451號），本院判決如下：
    主  文
原判決關於施用第二級毒品暨定執行刑部分均撤銷。
甲○○連續施用第二級毒品，處有期徒刑柒月，扣案之第二級毒
品安非他命拾包（毛重共陸點參陸肆公克）、陸包（淨重零點玖
捌公克）均沒收銷燬之；吸食器壹組沒收。
前項撤銷改判部分與原判決確定部分所處之刑，應執行有期徒刑
壹年壹月，扣案之第一級毒品海洛因拾陸包（合計淨重參點參捌
伍公克）、第二級毒品安非他命拾包（毛重共陸點參陸肆公克）
、陸包（淨重零點玖捌公克）均沒收銷燬之；注射針筒玖支、止
血帶壹條、吸食器壹組沒收。
    事  實
一、甲○○前因施用毒品案件，於民國92年間經原審法院裁定送
    觀察、勒戒後，認有繼續施用毒品之傾向，再經該院裁定令
    入戒治處所施以強制戒治，於93年5月20日執行完畢，並由
    檢察官於同年6月11日為不起訴處分確定。仍未戒除毒癮，
    於前開強制戒治執行完畢後五年內，分別基於施用第二級毒
    品安非他命之概括犯意，自94年8月9日起至95年2月2日止，
    連續在臺北縣板橋市○○路161巷22號2樓、同市○○路忠義
    巷3弄21號1樓及不詳地點等地，以將安非他命置於玻璃球內
    燒烤之方式，施用第二級毒品安非他命多次。嗣分別為警於
    (1)94年8月9日15時許，在臺北縣五股鄉○○○路8號查獲，
    並扣得安非他命8包（含袋共重5.8公克）、吸食器1組。(2)
    94年10月10日14時30分許，在基隆市○○區○○路3號前被
    查獲。(3)95年1月13日22時30分許，在臺北縣板橋市○○路
    161巷20號2樓202室查獲，並扣得安非他命6包（淨重0.98公
    克）。(4)95年2月8日20時40分許，在臺北縣板橋市○○路○
    段50巷22號前被查獲。(5)於95年2月8日為警查獲於翌日（9
    日）進入台北看守所後，於同年月10日於所內又被查得安非
    他命2包（毛重共0.564公克）；嗣並經採尿送驗復呈安非他
    命類陽性反應。而陸續查悉上情（被告另犯施用第一級毒品
    部分，業經原審法院判決確定。）
二、案經臺北縣政府警察局蘆洲分局移送臺灣板橋地方法院檢察
    署檢察官偵查起訴暨移送併辦。
    理  由
一、上揭犯罪事實，業據被告甲○○於警詢、偵查或原審審理中
    坦承不諱。而被告於上開時地為警查獲後所採集尿液經送驗
    ，亦有安非他命類陽性反應，有臺灣檢驗科技股份有限公司
    94年8月25日濫用藥物尿液檢驗報告（見94年核退偵字第199
    9號卷第4頁）、臺灣尖端先進生技醫藥股份有限公司94年10
    月14日濫用藥物檢驗報告（見94年毒偵字第2765號卷第45頁
    ）、臺灣檢驗科技股份有限公司95年2月7日濫用藥物尿液檢
    驗報告（見原審卷第58頁）、臺灣檢驗科技股份有限公司95
    年2月22日濫用藥物尿液檢驗報告（見原審卷第136頁）、臺
    灣尖端先進生技醫藥股份有限公司95年2月24日濫用藥物檢
    驗報告（見95年他字第2530號卷第7頁背面）各一紙附卷可
    稽。另有如事實欄所載各次查獲之扣案物品在卷足資佐證。
    且扣案之毒品經鑑驗結果，係屬第二級毒品安非他命一節，
    亦分別有臺灣檢驗科技股份有限公司94年8月25日濫用藥物
    檢驗報告（見94年核退偵字第1999號卷第5頁）、臺北縣政
    府警察局板橋分局後埔派出所毒品初步檢驗結果單（見95毒
    偵字第774號卷第43頁）、行政院衛生署管制藥品管理局管
    檢字第0950002641號鑑定書（見95年他字第2530號卷第6頁
    ）各一紙存卷可憑。足認被告之自白與事實相符。再被告有
    事實欄所示之施用毒品前科，亦有本院被告前案紀錄表在卷
    可參。是被告於強制戒治執行完畢釋放後，五年內再犯本件
    施用毒品之罪，事證明確，洵堪認定。
二、查安非他命係屬毒品危害防制條例第2條第2項第2款所定之
    第二級毒品。核被告所為，係犯毒品危害防制條例第10條第
    2 項之施用第二級毒品罪。其於受觀察、勒戒後五年內再犯
    毒品危害防制條例第10條之罪，依同條例第23條第2項之規
    定，應依法論科。又被告施用第二級毒品前後，分別持有第
    二級毒品安非他命之低度行為，應為其施用第二級毒品之高
    度行為所吸收，不另論罪。又被告行為後，刑法第56條連續
    犯之規定，業於94年2月2日修正公布刪除，並於95年7月1日
    施行，則被告之犯行，因行為後新法業已刪除連續犯之規定
    ，此刪除雖非犯罪構成要件之變更，但顯已影響行為人刑罰
    之法律效果，自屬法律有變更，依新法第2條第1項規定，比
    較新、舊法結果，仍應適用較有利於被告之行為時法律即舊
    法論以連續犯（最高法院95年第8次刑事庭會議決議參照）
    。被告先後多次施用第二級毒品之犯行，時間緊接，所犯下
    係構成要件相同之罪名，顯係基於概括犯意反覆為之，為連
    續犯，應依修正前刑法第56條規定，以一罪論並依法加重其
    刑。又被告於94年8月9日以後所為之施用第二級毒品犯行，
    雖未據檢察官起訴（即第二次以後被查獲部分），惟與起訴
    部分有裁判上一罪之連續犯關係，已如前述，應為原起訴效
    力所及，本院自應一併審理裁判。
三、撤銷改判及科刑理由：
    原審以被告犯罪事證明確，據以論罪科刑，固非無見。惟查
    ：被告甲○○於95年2月10日內在台北看守所內復被查扣安
    非他命2包（毛重共0.564公克），經檢察官移請本院併辦，
    原審就此部分未及審酌而未將上開扣案物宣告沒收，尚有未
    洽；檢察官據此上訴，即有理由，自應由本院將原判決關於
    施用第二級毒品部分暨定應執行部分撤銷改判。爰審酌被告
    犯罪之動機、目的，及安非他命毒品對於人體會產生成癮性
    、依賴性，係足以危害個人健康及社會安全之管制藥物，被
    告經送勒戒仍不知戒絕，再次犯下本案，及施用毒品犯行乃
    戕害自己身心健康，猶不知戒除濫行施用毒品惡習，一犯再
    犯不知悔悟，其犯罪之手段、所生自我戕害結果及犯罪後態
    度等一切情狀，量處如主文第二項所示之刑，並與原判決已
    確定之施用第一級毒品部分所處之刑定其應執行刑。又刑法
    第2條第1項規定：「行為後法律有變更者，適用行為時之法
    律。但行為後之法律有利於行為人者，適用最有利於行為人
    之法律」。依刑法第51條定應執行刑時，「裁判確定前犯數
    罪，其中一罪在新法施行前者，亦同（即亦應為新舊法比較
    ）。」最高法院95年5月23日第8次刑事庭會議決議可資參照
    。被告所犯上開各罪均係於95年7月1日之前犯之，而刑法第
    51條業於民國94年2月2日修正公布，並於95年7月1日施行，
    修正前刑法第51條規定：「數罪併罰，分別宣告其罪之刑，
    依左列各款定其應執行者：」，其中第5款規定：「宣告多
    數有期徒刑者，於各刑中之最長期以上，各刑合併之刑期以
    下，定其刑期。但不得逾二十年。」；修正後刑法第51條第
    5款規定：「宣告多數有期徒刑者，於各刑中之最長期以上
    ，各刑合併之刑期以下，定其刑期。但不得逾三十年」，比
    較結果，修正後刑法並非較有利於被告，依刑法第2條第1項
    前段之規定，本案仍應依修正前刑法第51條規定，定其應執
    行之刑，附此敘明。
四、沒收部分：
    扣案之第二級毒品安非他命10包（含袋共重6.364公克）、6
    包（淨重0.98公克），為查獲之毒品，依毒品危害防制條例
    第18條第1項前段沒收銷燬之；另扣案之吸食器1組，為被告
    所有且供施用毒品所用之物，業據被告供承在卷，爰依刑法
    第38條第1項第2款規定宣告沒收。至被告於95年1月13日為
    警查獲時所一併查得之研磨缽1組、電子秤1個、吸食器1個
    、針筒5支、分裝袋9個等物，被告於原審時否認為其所有，
    復查無其他積極證據足認係被告所有之物及供其犯本罪所用
    之物，故不予宣告沒收。
五、退回併辦部分：
  (一)臺灣板橋地方法院檢察署95年度毒偵字第5839號案件併辦意
    旨略以：被告甲○○自95年8月17日為警採尿前回溯96小時
    內之某時，在台北縣板橋市○○○街35號億苑旅社201室，
    施用第二級毒品安非他命，並扣得安非他命5包（淨重1.55
    公克）、安非他命殘渣袋4個、吸食器1個、分裝吸管1支。
    因認被告涉犯毒品危害防制條例第10條第2項之施用第二級
    毒品罪嫌，並以被告上開併辦犯行與前揭起訴犯行，被告所
    為均為施用第二級毒品，且時間緊接，顯係基於單一整體之
    故意所為，為連續犯，為起訴效力所及而予以併案。
  (二)按原刑法第56條關於連續犯之規定，業於94年2月2日刑法修
    正公布時刪除，並於95年7月1日施行，而行為人所為之數行
    為，若其中部分之一行為或數行為，發生在新法施行後者，
    該部分即不能論以連續犯（最高法院95年第8次刑事庭會議
    決議意旨參照）。
  (三)查上開併案部分所指被告施用第二級毒品安非他命之時間，
    乃95年8月17日1時40分許為警採尿前回溯96小時內之某時；
    而依被告最後一次即95年2月8日為警所查獲時，向檢察官所
    自承其最後一次施用毒品時間為95年2月2日（見94年毒偵字
    第1493號偵查卷第25頁95年2月9日檢察官訊問筆錄），已相
    隔半年以上；且被告此部分之行為縱成立犯罪，亦係在連續
    犯規定刪除以後始發生者，難認為原起訴效力所及，自應退
    由檢察官另行依法處理，附此敘明。
六、被告甲○○經合法傳喚，無正當理由不到庭，爰不待其陳述
    逕行判決。
據上論斷，應依刑事訴訟法第369條第1項前段、第364條、第299
條第1項前段、第371條，毒品危害防制條例第10條第2項、第18
條第1項前段，刑法第2條第1項、第11條、第38條第1項第2款，
修正前刑法第56條、第51條第5款判決如主文。
本案經檢察官呂光華到庭執行職務。
中    華    民    國    95    年    10    月    19    日
                  刑事第十七庭  審判長法  官  陳貽男
                                      法  官  高明哲
                                      法  官  孫惠琳
以上正本證明與原本無異。
不得上訴。
                                      書記官  魏汝萍
中    華    民    國    95    年    10    月    19    日
附錄：本案論罪科刑法條全文
毒品危害防制條例第10條：
施用第一級毒品者，處6月以上5年以下有期徒刑。
施用第二級毒品者，處3年以下有期徒刑。


司法院資訊處製作；財團法人民間司法改革基金會備份。
